【裁判字號】    89,易,1977
【裁判日期】    891006
【裁判案由】    詐欺
【裁判全文】
臺灣高雄地方法院刑事判決                        八十九年度易字第一九七七號
    公  訴  人  臺灣高雄地方法院檢察署檢察官
    被      告  甲○○
右列被告因詐欺案件，經檢察官提起公訴（八十七年度偵字第二八三○七號、八十八
年度偵字第一五五六號）及移送併辦（八十八年度偵字第七一○二號），本院判決如
左：
    主  文
甲○○連續意圖為自己不法之所有，以詐術使人將本人之物交付，處有期徒刑捌月；
又共同連續以詐術得財產上不法之利益，處有期徒刑肆月；應執行有期徒刑拾月，緩
刑參年。
    事  實
一、甲○○明知自己經濟已陷於困境，而無支付貨款之能力，竟基於意圖為自己不法
    所有之概括犯意，於民國八十七年七月十四日，至設於高雄市○○路二八四號「
    商洋有限公司（下稱商洋公司）」，以「欣貿科技有限公司（下稱欣貿公司）」
    名義，向商洋公司負責人丙○○佯稱：其向「丘比特ＫＴＶ」承包總機及交換機
    工程，欲購買十二鍵顯示型話機七十二台及ＩＢ八八ＩＳ型主機，合計新台幣（
    下同）二十六萬一千六百元，並於一星期內完成該工程後付清貨款等語，致丙○○信以為真陷於錯誤，依約將前開貨品送至高雄市○○○路二○九號「丘比特Ｋ
    ＴＶ」交予甲○○，詎甲○○於取得前開貨品後，即拒不付款，經丙○○再三催
    討，始於八十七年九月七日簽發票號ＯＲ0000000號、面額二十六萬一千
    六百元，發票日八十七年十一月三十日之支票乙張，郵寄予商洋公司。復承上犯
    意，於八十七年六月間及同年七月二十三日，至設於高雄市○○區○○路四十九
    巷二十九號「乙○○○科技有限公司（下稱盈慶公司）」，佯稱其為欣貿公司負
    責人，欲購買總機系統一式，合計七萬五千四百十四元，並於兩星期內付清貨款
    ，致盈慶公司不疑有詐，依約交付上開貨品，詎甲○○於取得上開貨品後，即拒
    不付款，經再三催討，始於八十七年九月七日簽發票號ＯＲ0000000號、
    面額七萬五千四百十四元，發票日八十七年十月三十一日之支票乙張，郵寄予盈
    慶公司。嗣上開二張支票屆期，經商洋公司及盈慶公司提示，仍遭退票不獲兌現
    ，始知受騙。又甲○○與其友人己○○，另共同基於意圖自己不法利益之概括犯
    意聯絡，自八十七年七月間起至同年八月間止，隱瞞其已無能力支付消費額之事
    實，而至高雄市「江山美人視聽歌唱廣場」唱歌消費，致丁○○陷於錯誤，誤信
    其有支付消費款之能力，乃陸續提供設備供其歌唱及其他服務，嗣前後消費而以
    簽帳方式支應共十萬六千八百元，並由其與己○○簽發本票七紙及支票三紙交付
    丁○○以為擔保，甲○○以此方式延宕上開消費款項，而得財產上不法之利益，
    詎丁○○屆期提示上開本票及支票，均未付款，始知受騙。
二、案經商洋公司、盈慶公司及丁○○訴由台灣高雄地方法院檢察署檢察官偵查起訴
    。
    理  由
一、訊據被告甲○○固坦認有於右揭時、地以欣貿公司名義向商洋公司及盈慶公司購
    買並已收受上開貨品，事後簽發支票二紙以為上開貨款之給付，屆期經提示遭退
    票，且於上揭時間與友人己○○至高雄市「江山美人視聽歌唱廣場」唱歌消費，
    簽發本票七紙及支票三紙交付丁○○以為消費簽帳擔保之事實不諱，惟矢口否認
    有何詐欺犯行，辯稱：伊係為方便進貨，始以欣貿公司名義購買上開貨品，而伊
    於簽發支票於商洋公司及盈慶公司時，尚未拒絕往來，且伊係因借票予友人，為
  朋友拖累，並因現場施工工人幫伊收款後捲款逃匿，始週轉不靈，又「江山美人
    視聽歌唱廣場」之欠款中，面額二萬六千一百元之支票部分，係己○○向伊借票
    所簽發，伊均無詐騙之犯意云云。惟查：
  (一)被告確有於八十七年七月十四日，以欣貿公司名義，向商洋公司購買十二鍵顯示
    型話機七十二台及ＩＢ八八ＩＳ型主機，合計二十六萬一千六百元，並已收受前
    開貨品，而於八十七年九月七日簽發票號ＯＲ0000000號、面額二十六萬
    一千六百元，發票日八十七年十一月三十日之支票乙張，郵寄予商洋公司；復於
    八十七年六月間及同年七月二十三日，亦以欣貿公司名義，向盈慶公司購買總機
    系統一式，合計七萬五千四百十四元，並已收受上開貨品，於八十七年九月七日
    簽發票號ＯＲ0000000號、面額七萬五千四百十四元，發票日八十七年十
    一月三十日之支票乙張，郵寄予盈慶公司；而上開二張支票屆期，經商洋公司及
    盈慶公司提示，以拒絕往來戶為由遭退票之事實，業據被告坦承不諱，核與證人
    即告訴人商洋公司負責人丙○○及盈慶公司代表人戊○○於偵查及本院調查程序
    中證述之情節大致相符，並有上開支票及退票理由影本各二紙及商洋公司出貨單
    影本乙紙附卷可稽。是被告此部分自白核與事實相符，堪信為真實。
  (二)被告於台灣省合作金庫東高雄支庫，帳號000000000號之支票存款帳戶
    ，於簽發上開二紙支票即八十七年九月七日之前，有於同年六月三十日退票十二
    萬五千元（註銷），同年七月十五日退票十二萬五千元（註銷），同年九月七日
    退票二萬元（拒絕），並於其後同年九月十日退票一萬五千元（拒絕），同年九
    月十五日退票七萬元（註銷），同年九月十五日退票三萬五千七百元（拒絕），
    同年九月十五日退票一萬五千四百元（拒絕，即被告所簽發交給告訴人丁○○之
    支票），同年九月二十一日退票二萬四千元（退票），同年十月六日退票二萬一
    千六百元（退票，即被告所簽發交給告訴人丁○○之支票），終至於同年十月九
    日成為拒絕往來戶，且於同年十月二十日退票四萬四千三百六十元（退票），同
    年十月三十一日退票七萬五千四百十四元（退票，即被告所簽發交給告訴人盈慶
    公司之支票），同年十一月三十日退票二十六萬一千六百元（退票，即被告所簽
    發交給告訴人商洋公司之支票）等情，有高雄市票據交換所八十八年二月十九日
    高市票交業乙字第○四四二號函及所附之退票紀錄明細乙份附卷可稽。則被告於
    簽發上開二張支票之前既已有三張支票無法兌現（其中二張註銷），數額達二十
    七萬元，並於簽發後至發票日前，另有七張支票無法兌現（其中一張註銷），數
    額達二十二萬六千零六十元，且於八十七年十月九日被列為拒絕往來戶。準此，
    足見被告簽發支票予告訴人商洋公司及盈慶公司時，應已經濟困窘，毫無支付票
    款之能力，其已無任何資力給付上開貨款至為明顯，卻仍向告訴人等購貨並簽發
    勢必無法兌現之支票以為給付，其有不法所有意圖及詐欺之故意，至堪認定。
  (三)又據證人即告訴人商洋公司代表人丙○○於本院調查程序中證述：與被告係約定
    完成該工程後給付現款，後即找不到被告，過了二、三個月後，被告始郵寄上開
    支票予伊等語，復據證人即告訴人盈慶公司代表人戊○○於偵查中及本院調查程
    序中證稱：被告於第二次進貨時，有言明於二個星期後付款，惟被告卻逃匿無蹤
    ，事後始郵寄上開支票予伊等語；準此，被告於購買上開貨品時，係均與告訴人
    等約定於一、二星期後，給付現款之事實，堪以認定。雖縱如被告辯稱：與商洋
    公司及盈慶公司時，並未約定給付現款云云，惟據被告供稱：按一般交易情形，
係給付現款或簽發一個月期內之票據等語，而被告係於八十七年六、七月間向告
    訴人等購買上開貨品，依一般交易情形，被告本應至遲於同年八月底給付現款或
    使簽發之票據兌現，然被告卻始於八十七年九月七日簽發，發票日為同年十月三
    十一日及同年十一月三十日支票郵寄予告訴人等，且上開支票經提示並遭退票，
    事後亦無法支付金錢，直至告訴人提起告訴後，始於八十九年七月十七日與告訴
    人等達成和解，有切結書乙紙在卷足憑。從而，被告於購買上開貨品時，既已無
    支付能力，且事隔一個多月後，始簽發發票日距購買上開貨品約二、三個月且無
    法兌現之支票交付告訴人等，顯見被告有意圖為自己不法所有，使用詐術，使告
    訴人等陷於錯誤，而交付上開貨品，至為明確，是被告所辯：伊係因借票予友人
    ，為朋友拖累，並因現場施工工人幫伊收款後捲款逃匿，始週轉不靈，並無詐欺
    犯意云云，顯係事後推諉之詞，不足採信。
  (四)另參以被告確係以欣貿公司之名義向告訴人商洋公司及盈慶公司購買上開貨品，
    業據被告供認不諱，核與證人即告訴人商洋公司負責人丙○○及盈慶公司代表人
    戊○○於偵查及本院調查程序中證述之情節大致相符，並有被告名片乙紙及商洋
    公司出貨單影本乙紙附卷足憑，堪信為真實。又據證人即告訴人盈慶公司代表人
    戊○○於偵查中及本院調查程序中證稱：因前曾與欣貿公司交易，該公司信譽不
    錯，始與被告交易，事後伊曾打電話至欣貿公司，該公司稱被告已於八十七年七
    月份離職，且與被告為第一次交易等語，復據證人即告訴人商洋公司代表人丙○○於本院調查程序中證述：伊與被告係第一次交易等語。從而，被告顯係利用其
    曾任職之欣貿公司名義及信譽，以施用此詐術使告訴人等陷於錯誤，而與之交易
    ，益徵其有施用詐術之行為及為自己不法所有之意圖甚明。
  (五)又被告確有與其友人己○○，自八十七年七月間起至同年八月間止，至高雄市「
    江山美人視聽歌唱廣場」唱歌消費，前後共計簽帳十萬六千八百元，並由其與己○○簽發本票七紙及支票三紙交付告訴人丁○○以為擔保，令丁○○不疑有詐而
    陸續提供服務，而上開本票及支票屆期經告訴人丁○○提示，均未兌現之事實，
    業據被告自承不諱，核與證人即告訴人丁○○於偵查及本院調查程序中證述之情
    節大致相符，並有本票七紙、支票及退票理由單各二紙（均為影本）在卷足稽。
    是被告此部分自白核與事實相符，堪信為真實。
(六)而被告於八十七年七、八月間簽發上開本票七張及支票二張之前，既已有多次退
    票註銷記錄，足見其經濟狀況已屬困窘，顯然已無資力給付上開消費款項，已如
    前述，被告明知其經濟能力不佳，顯然無法支付簽帳款項，猶多次前往消費，消
    費款項達十萬六千八百元，且上開本票及支票經提示並遭退票，事後亦無法支付
    金錢，直至告訴人提起告訴後，始於八十九年七月十七日與告訴人等達成和解，
    有切結書乙紙在卷足憑。從而，被告自始即有以簽帳方式，連續至「江山美人視
    聽歌唱廣場」唱歌消費，事後不予付帳之意圖，其有以簽帳而不付款之詐術得相
    當於消費款項之財產上不法利益甚明。又據被告於本院調查、審理程序中辯稱：
    發票日八十七年十月五日之支票為伊借予己○○抵償其先前之欠款，並非伊所簽
    發等語，惟據被告於本院調查、審理程序中供稱：上開本票及支票，除發票日八
    十七年十月五日之支票外，均為伊與己○○同去上址消費之簽帳等語，是縱如被
    告所言發票日八十七年十月五日之支票係其借予己○○簽發，以抵償己○○先前
    之欠款，惟被告明知已無資力，卻仍與其友人己○○共同前往上址消費，並由其
    與己○○簽發本票七紙及支票乙紙以為簽帳之擔保，是被告顯係與己○○共同基
    於意圖自己不法利益之概括犯意聯絡，以此詐術致丁○○陷於錯誤，陸續提供服
    務，並以此方式延宕己○○先前之消費欠款，而得財產上不法之利益之事實，亦
    堪認定。職是，被告所辯上情，顯係事後卸責之詞，尚難採信。從而，被告上開
    詐欺得利犯行事證已臻明確，堪以認定。
二、核被告甲○○所為，係犯刑法第三百三十九條第一項之詐欺取財罪（商洋公司及
    盈慶公司部分）及同條第二項之詐欺得利罪（江山美人視聽歌唱廣場部分）。被
    告與己○○間就詐欺得利犯行，有犯意之連絡及行為之分擔，皆為共同正犯。而
    被告先後多次詐欺取財及詐欺得利犯行，時間緊接，方法相同，觸犯構成要件相
    同之罪名，顯係基於概括犯意反覆為之，均依連續犯規定分別論以一罪，並依法
    加重其刑。被告所犯上開二罪，犯意各別，行為互異，應分論併罰。爰審酌被告
    並無前科，素行尚佳，犯罪之手段、目的，犯罪所取得之利益，事後已與告訴人
    達成民事和解，有切結書乙紙附卷可稽，及犯後態度等一切情狀，量處如主文所
    示之刑，並定其應執行刑，以資懲儆。又被告未曾受有期徒刑以上刑之宣告，此
    有台灣高等法院被告全國前案紀錄表可查，因一時失慮，偶罹刑典，經此偵審程
    序及刑之宣告後，應知警惕，而無再犯之虞，且與告訴人等達成和解，本院認前
    開所宣告之刑，以暫不執行為適當，並宣告緩刑三年，以啟自新。
據上論斷，應依刑事訴訟法第二百九十九條第一項前段、刑法第二十八條、第五十六
條、第三百三十九條第一項、第二項、第五十一條第五款、第七十四條第一款，罰金
罰鍰提高標準條例第一條前段，判決如主文。
中      華      民      國        八十九    年      十    月      六    日
                                  臺灣高雄地方法院刑事第六庭
                                      審判長法  官  莊崑山
                                            法  官  趙家光
                                            法  官  洪榮家
右正本證明與原本無異。
如不服本判決，應於判決送達後十日內，向本院提出上訴狀。
                                            書記官  黃中旗
中      華      民      國        八十九    年      十    月      六    日
附錄本案論罪科刑法條全文：
刑法第三百三十九條第一項、第二項：
  意圖為自己或他人不法之所有，以詐術使人將本人或第三人之物交付者，處五年以
  下有期徒刑、拘役或科或併科一千元以下罰金。
  以前項方法得財產上不法之利益或使第三人得之者亦同。


司法院資訊處製作；財團法人民間司法改革基金會備份。
